【裁判字號】    90,易,2641
【裁判日期】    901004
【裁判案由】    就業服務法
【裁判全文】
臺灣板橋地方法院刑事判決                          九十年度易字第二六四一號
    公  訴  人  臺灣板橋地方法院檢察署檢察官
    被      告  甲○○
右列被告因就業服務法案件，經檢察官提起公訴（九十年度偵字第二五七號），本院
判決如左：
    主  文
甲○○無罪。
    理  由
一、公訴意旨略以：被告甲○○為設在台北縣中和市○○路二七五號二樓興群實業有
    限公司（下稱興群公司）之會計，並負責公司業務，明知雇主不得聘僱或留用未
    經許可之外國人，竟自民國八十九年七月中旬起至同年八月二十一日止，在興群
    公司內，以月薪新台幣六千元之代價，僱用未經許可之泰國籍外國人ＰＲＡＳＥ
    ＲＴＫＯＯＮ  ＳＵＲＡＰＯＬ（中文譯名：丙○○）從事傳真文件、翻譯、影
    印之工作。嗣於八十九年八月二十一日十六時許，在上址，為警當場查獲。因認
    被告甲○○所為，係違反就業服務法第五十三條第一款之規定。
二、公訴人認被告甲○○涉有上開犯罪事實，係以：證人丙○○及當時到場查緝之警
    員黃信寰於偵查中之證述，且被告供承係其負責計算並給付丙○○薪資，而丙○○亦證稱係受被告所僱用，被告既為聘僱行為人，縱其非興群公司之負責人，仍
    應負就業服務法之罪責，此外，並有外僑入出境查詢報表及護照影本為證，為其
    主要論據。訊據被告甲○○堅決否認有違反就業服務法犯行，辯稱：興群公司之
    老闆為沈有聰（另案由檢察官簽分偵辦），我是會計，丙○○說他是政大交換學
    生，他是沈有聰的好朋友董兆桐的兒子乙○○的朋友，透過乙○○介紹給沈有聰
    ，是沈有聰決定雇用丙○○，我僅係公司會計，我沒有決定權。薪資六千元也是
    沈有聰決定的。沈有聰於八十九年七月中旬捲款興群公司業務資金六百萬元（由
    董兆桐自國外匯入），逃跑到中國大陸四川成都，所以興群公司七月下旬後由董
    兆桐接手為老闆，乙○○為興群公司駐台的小老闆等語。
三、按犯罪事實應依證據認定之，無證據不得推定其犯罪事實，刑事訴訟法第一百五
    十四條定有明文，又認定不利於被告之事實，須依積極證據，苟積極證據不足為
    不利於被告事實之認定時，即應為有利於被告之認定，更不必有何有利之證據，
    最高法院三十年上字第八一六號判例著有明文可資參照。經查：
    （一）本件興群實業有限公司於八十九年七月間之實際負責人為沈有聰，沈有聰
          因違法僱用外國人工作，業據檢察官另行簽分案件偵辦中，而被告甲○○
          僅為興群公司之會計人員，其是否有權決定僱用未經許可之外國人丙○○
          ，實有疑問？
    （二）證人許媛婷於本院訊問時到庭證稱「（問：八十九年間是否在興群公司擔
          任工讀生？）是。我只做了一個月，擔任清理、打字、接電話。（問：興
          群公司老闆是誰？）董兆桐。是他僱用我的。他是泰國人，有回來臺灣過
          。（問：八十九年七、八月興群公司是否僱用泰國籍丙○○作為翻譯？）
          是。我也見過他。他是董兆桐僱用的，但是他是他兒子乙○○介紹到公司
          ，他和乙○○是朋友關係。（問：被告僱用丙○○否？）不是。因為老闆
          是董兆桐，不是被告甲○○，所以不可能是被告僱用」等語（見本院九十
          年九月十三日筆錄）。是依證人許媛婷所述，外國人丙○○係由董兆桐所
          僱用，而非被告甲○○僱用。
    （三）本件查獲之外國人丙○○於偵查中證稱曾見過沈有聰二次，看出來他是老
          闆，甲○○應是他的雇員等語（見偵查卷第二十四頁背面），則被告金佳
          蓉既係受僱於沈有聰，沈有聰於丙○○遭查獲時為興群公司之實際負責人
          ，衡情公司會計應無權決定是否僱用丙○○。
    （四）雖證人丙○○於警訊及偵查中均證稱係由被告甲○○僱用其於興群公司工
          作，然茍依被告所辯，丙○○係由沈有聰之好友董兆桐之子乙○○介紹予
          沈有聰，然後由沈有聰僱用，而董兆桐於八十九年七月下旬已接手興群公
          司擔任實際負責人，則證人丙○○基於僱用情誼，為免乙○○、沈有聰、
          董兆桐涉入本案而曲予迴護亦非無可能，是證人丙○○所言非可盡信。又
          證人即查獲本案之警員黃信寰於偵查中所言，僅係說明查獲泰國籍外國人
          丙○○之經過，並未說明丙○○是被告所僱用，是亦無法依證人黃信寰所
          證即認定丙○○係被告所聘僱。此外，復查無其他積極確切之證據足資認
          定被告甲○○有何僱用外國人丙○○之犯行，既不能證明被告犯罪，依右
          開說明，自應依法為被告無罪之諭知。
據上論斷，應依刑事訴訟法第三百零一條第一項，判決如主文。
本案經檢察官林建中到庭執行職務
中      華      民      國      九十      年      十      月      四    日
                                  臺灣板橋地方法院刑事第一庭
                                     法  官    胡  堅  勤
右正本證明與原本無異。
如不服本判決，應於判決送達後十日內，向本院提出上訴狀。
         書記官    劉  文  美
中      華      民      國      九十      年      十      月      四    日


司法院資訊處製作；財團法人民間司法改革基金會備份。
